臺灣高等法院臺中分院刑事判決　　　　 96年度上易字第785號
上　訴　人　臺灣彰化地方法院檢察署檢察官
被　　　告　乙○○
被　　　告　丙○○
被　　　告　丁○○
上列上訴人因被告等恐嚇案件，不服臺灣彰化地方法院96年度易
字第279號，中華民國96年3月8日第一審判決（起訴案號：臺灣
彰化地方法院檢察署96年度偵字第461號），提起上訴，本院判
決如下：
    主  文
上訴駁回。
    理  由
一、檢察官追加起訴意旨及上訴意旨略以：被告丁○○前因恐嚇
    取財案件，於民國91年9月4日，經臺灣臺中地方法院以90年
    度訴字第1201號判處有期徒刑3 年確定，甫於94年8月9日執
    行完畢。詎被告丁○○仍不知悔改，與被告丙○○、乙○○
    及真實姓名年籍不詳、綽號「小賴」之成年男子，於95年6
    月間某日組成之恐嚇取財集團，基於恐嚇取財之犯意聯絡，
    由被告丙○○先以每本新臺幣（下同）20,000元之代價，向
    真實姓名年籍不詳、刊登販賣人頭帳戶廣告於報紙之成年男
    子，購得黃阿川於中華郵政股份有限公司土城清雲郵局所申
    設之帳戶（帳號：00000000000000）、劉奕伶於中華郵政股
    份有限公司板橋文化路郵局所申設之帳戶（帳號：000000
    00000000號）、戴細於中華郵政股份有限公司將軍郵局申設
    之帳戶（帳號：00000000000000號）後，再向真實姓名年籍
    不詳之成年男子處，以不詳之代價購得行動電話號碼000000
    0000號、0000000000號，藉此恐嚇一般民眾並藉以領取不法
    所得之用，嗣該恐嚇取財集團成員「小賴」分別於附表所示
    之時間、不詳之地點竊取附表所示之民眾甲○○等34人所有
    之賽鴿後，再交由丙○○、丁○○2人，按賽鴿腳環上之聯
    絡電話號碼恐嚇前揭民眾，要求如附表所示不等之價格，贖
    回其等所有之賽鴿，致前揭民眾等人畏懼其等所有賽鴿將遭
    不利，即按如附表所列之款項，匯入前揭犯罪集團成員所指
    定之前揭黃阿川、劉奕伶及戴細金融帳戶內。待前揭民眾匯
    款後，即由丙○○、乙○○，分別持前揭黃阿川、劉奕伶及
    戴細金融帳戶之提款卡前去提領，並朋分款項，嗣為警循線
    查獲，並扣得該犯罪集團用以提領款項之提款卡2張；丁○○、丙○○、乙○○用以恐嚇、聯絡用行動電話8支、電話
    晶片2張；丙○○、乙○○提領款項時所穿之衣物；現金共
    54,000元。因認被告乙○○、丙○○、丁○○3人均係犯刑
    法第320條第1項之竊盜罪及同法第346條第1項之恐嚇取財罪
    ，而爰引刑事訴訟法第265條第1項追加起訴。本件追加起訴
    已具備起訴之格式，應視為刑事訴訟法第264條之起訴，應
    為實體判決，非程序判決。原審認追加起訴不合法，顯有違
    誤，爰依同法第244條第1項、第361條提起上訴云云。
二、按「於第一審辯論終結前，得就與本案相牽連之犯罪或本罪
    之誣告罪，追加起訴。」刑事訴訟法第265條第1項定有明文
    。凡合於刑事第7 條所列各款情形，檢察官於第一審辯論終
    結前可追加起訴，最高法院39年9月7日刑庭庭長會議著有決
    議。刑事訴訟法第265 條之追加起訴，限於在第一審辯論終
    結以前始得為之，違反此項規定而追加起訴者，顯屬不合，
    最高法院著有26年渝上字第1057號判例足供遵循，又追加起
    訴之程序違背規定者，應諭知不受理之判決，同法第303條
    第1款亦定有明文。
三、經查被告乙○○、丙○○、丁○○所涉恐嚇取財一案，經檢
    察官以95年度偵字第10802號、第11538號起訴後，由原審法
    院以95年度易字第1552號受理，於96年1 月31日言詞辯論終
    結，並於96年2月14日判決在案。而本件追加起訴係於96年2
    月16日送交原審法院，有原審法院之收文戳附於臺灣彰化地
    方法院檢察署96年2 月16日彰檢榮揚96偵461字第07155號函
    可查。按追加起訴係利用舊訴之訴訟程序提起，以符訴訟經
    濟之要求，因此法律乃設有應於第一審辯論終結前方可提起
    之限制，且不論係以言詞或具備起訴格式之書面為追加起訴
    ，法文規定並未有何不同，若謂已具備起訴格式之追加起訴
    得視為刑事第264 條之起訴，並逕予為實體，非程序判決，
    則遇有雖合於刑事訴訟法第7 條規定之相牽連案件得以追加
    起訴，將之視為起訴時，該受理法院卻無管轄權者，恐將與
    法律原所追求之訴訟經濟相違，應非法律原意，是以由檢察
    官視其情形依法另行提起公訴為宜。本案既已於96年2月14
    日判決，第一審通常程序即已終結，則檢察官於96年2月16
    日所提起之追加起訴，即無可資利用之訴訟程序，顯與追加
    起訴制度係利用原訴訟程序，追加提起獨立新訴，俾以合併
    審判，以收訴訟經濟之原理相悖。本件檢察官之追加起訴，
    於程序上既與法律規定尚有未合，則原審諭知公訴不受理之
    判決，並不經言詞辯論為之，於法並無不合。檢察官上訴仍
    執上詞指摘原判決不當，經核為無理由，應予駁回，並不經
    言詞辯論為之。
據上論斷，應依刑事訴訟法第368條、第372條，判決如主文。
中　　華　　民　　國　　96　　年　　8 　　月　　16　　日
　　　　　　刑事第七庭    審判長法　官  林  榮  龍
　　　　　　　　　　　　　　    法　官  江  錫  麟
　　　　 　 　　　　　　　　　　法　官  張  惠  立
上列正本證明與原本無異。
不得上訴。
                                書記官  林  育  德
中　　華　　民　　國　　96　　年　　8 　　月　　16　　日
